臺灣雲林地方法院刑事判決　　　　　　　 96年度易字第204號
公　訴　人　臺灣雲林地方法院檢察署檢察官
被　　　告　甲○○
　　　　　　乙○○
上列被告等因詐欺等案件，經檢察官提起公訴（96年度偵緝字第
4 號），於本院準備程序進行中，被告就被訴事實為有罪之陳述
，經合議庭裁定由法官一人獨任進行簡式審判程序，判決如下：
    主      文
甲○○、乙○○共同意圖為自己不法之所有，以詐術使人將本人
之物交付，甲○○處有期徒刑陸月，乙○○處有期徒刑肆月，如
易科罰金，均以銀元佰元折算壹日。
    事實及理由
一、犯罪事實：
    甲○○及乙○○為夫妻關係，2 人因缺錢花用，明知無資力
    償還分期貸款之金額，因於報紙分類廣告欄得知可信用貸款
    ，竟與姓名年籍不詳綽號為「阿展」之成年男子（下稱阿展
    ），共同基於意圖為自己不法所有之犯意聯絡，於民國95年
    4 月中某日，議妥由「阿展」給付甲○○、乙○○新臺幣（
    下同）20,000元，而甲○○及乙○○則同意分別以乙○○及
    甲○○之名義為買受人及保證人，詐購自用小客車。阿展即
    於95年5 月某日，至彰化縣彰化市○○里○○路○ 段221 號
    1 樓之匯聯汽車股份有限公司（下稱匯聯公司），取得辦理
    購買車牌號碼9810-LT 號之自用小客車1 部（下稱本案小客
    車）及以本案小客車設定動產擔保之相關文件後，至雲林縣
    大埤鄉○○路38之1 號即甲○○及乙○○住處，交與2 人簽
    署後，而提供該車輛為擔保品，以動產擔保交易法動產抵押
    設定之方式，向裕融企業股份有限公司（下稱裕融公司）貸
    款36萬元，約定自95年5 月10日起至99年5 月10日止，以每
    月為1 期，共分48期，每期攤還本息8,820 元，並約定在價
    金未全部付清前，車輛應停放在雲林縣大埤鄉○○路70 號
    ，不得擅自遷移、轉讓、出租、出質、抵押或為其他處分；
    此外，甲○○、乙○○2 人復簽發空白授權本票1 紙擔保上
    開貸款債務之履行，並辦竣附條件買賣登記，以乙○○為動
    產擔保交易之債務人，以此方式使匯聯公司陷於錯誤，誤認
    乙○○有意購車並有能力支付車款，而於95年5 月9 日交付
    上開車輛。詎甲○○、乙○○於取得上開車輛後，即意圖為
    其不法之利益，自第1 期起即未繳付款項，旋於同日即95
    年5 月9 日，將本案自小客車，於嘉義市○○路某處轉讓與
    阿展，致受讓匯聯公司對於乙○○所有前開債權之裕融公司
    追索無著，受有損害。
二、認定犯罪事實所憑證據及理由：
  (一)債權讓與暨動產抵押契約1份。
  (二)債權人動產擔保交易動產抵押設定登記申請書1份。
  (三)消費者貸款申請書1份。
  (四)本票1份。
  (五)匯聯公司交車確認表1份。
  (六)裕融公司客戶對帳單-還款明細1份。
  (七)裕融公司臺中分公司外訪案件報告書1份。
  (八)裕融公司逾放案件訪視記錄表1份。
  (九)照片6張。
  (十)被告甲○○、乙○○於檢察官面前之供述筆錄。
  (十一)被告2 人於本院審理時，對前開犯罪事實坦白承認，核於上
    揭證據資料相符，本案事證明確，被告犯行堪以認定，應予
    依法論科。
三、論罪科刑之理由：
  (一)行為後法律有變更者，適用行為時之法律。但行為後之法律
    有利於行為人者，適用最有利於行為人之法律，現行刑法第
    2 條第1 項定有明文。被告行為後，刑法業於94年1 月7 日
    修正，於94年2 月2 日公布，並於95年7 月1 日施行，是本
    案被告行為後，法律已有變更。又參酌最高法院95年5 月23
    日第8 次刑事庭會議決議，現行刑法第2 條第1 項之規定，
    係規範行為後法律變更所生新舊法律比較適用之準據法，於
    新刑法施行後，應適用新刑法第2 條第1 項之規定，綜其全
    部罪刑之結果，而為「從舊從輕」之比較。本案涉及法律修
    正之部分，經附表所示比較修正前、後刑法之規定，應適用
    之法律，均如附表所示。
  (二)核被告2 人所為，均係犯刑法第339 條第1 項詐欺取財罪及
    動產擔保交易法第38條之罪。
  (三)被告2 人及阿展就上開犯罪事實有犯意聯絡及行為分擔，應
    依刑法第28條之規定，論以共同正犯。
  (四)被告2 人以訂立附條件買賣契約、動產抵押登記之方式，使
    匯聯公司誤信被告2 人有支付能力及意願，而達成詐欺取財
    之目的，則被告2 人所犯詐欺取財罪及違反動產擔保交易法
    犯行間，有方法結果之牽連關係，應依修正前刑法第55條規
    定從1 重論以詐欺取財罪。至檢察官到庭認本案為想像競合
    犯，惟被告2 人詐騙匯聯公司及轉讓本案小客車之時、地不
    同，難認屬同一行為，而非想像競合犯，檢察官之主張，尚
    有誤會，附此敘明。
  (五)爰審酌被告2 人年輕力壯，不思以勞力謀生，竟因經濟困窘
    ，即受阿展誘惑，詐取他人財物，行為誠屬不該，且於犯後
    仍未與告訴人達成民事損害賠償之和解，亦未償還積欠之車
    款，然被告2 人於犯後坦承犯行，已見悔意，且被告2 人有
    2 名幼子尚須扶養，有全戶戶籍資料查詢結果列印本2 紙在
    卷可考，為避免該2 名幼子突失依靠，無人扶養，因此分別
    量處如主文所示之刑，並論知易科罰金之折算標準。
四、應適用之法律：
    應依刑事訴訟法第273 條之1、第299 條第1 項前段，動產
    擔保交易法第38條，刑法第11條前段、第2 條第1 項前段、
    第28條、第339 條第1 項、第55條（修正前）、第41條第1
    項前段（修正前），罰金罰鍰提高標準條例第1 條前段、第
    2條，判決如主文。
本案經檢察官梁義順到庭執行職務。
中　　華　　民　　國　　96　　年　　5 　　月　　31　　日
                  刑事第五庭   法  官  藍家偉
以上正本證明與原本無異。
如不服本判決，應於判決送達後10日內，向本院提出上訴狀。（
須附繕本）
                               書記官  徐基典
中　　華　　民　　國　　96　　年　　5 　　月　　31　　日
附錄本案論罪科刑法條全文：
刑法第339條第1 項
意圖為自己或第三人不法之所有，以詐術使人將本人或第三人之
物交付者，處5 年以下有期徒刑、拘役或科或併科1 千元以下罰
金。
動產擔保交易法第38條
動產擔保交易之債務人，意圖不法之利益，將標的物遷移、出賣
、出質、移轉、抵押或為其他處分，致生損害於債權人者，處3
年以下有期徒刑、拘役或科或併科6,000元以下之罰金。
附表
┌────────┬────────┬────────┬──────────┐
│法        條    │修正前規定      │修正後規定      │新舊法之適用        │
├────────┼────────┼────────┼──────────┤
│刑法第339 條第1 │罰金罰鍰提高標準│刑法施行法第1 條│(一)適用修正前之刑法。│
│項及動產擔保交易│條例第1 條前段之│之1 規定：中華民│(二)本件被告所犯刑法第│
│法第38條法定刑關│規定：依法律應處│國94年1 月7 日刑│  339 條第1 項之罪法│
│於罰金部分：罰金│罰金、罰鍰者，就│法修正施行後，刑│  定刑有罰金刑（銀元│
│罰鍰提高標準條例│其原定數額得提高│法分則編未修正之│  1,000 元以下），且│
│第1 條前段、現行│為2 倍至10倍。  │條文定有罰金者，│  為刑法分則編未修正│
│法規所定貨幣單位│現行法規所定貨幣│自94年1 月7 日刑│  之條文而定有罰金刑│
│折算新臺幣條例第│單位折算新臺幣條│法修正施行後，就│  者，於刑法施行法第│
│2條 、刑法第33條│例第2 條規定：現│其所定數額提高為│  1 條之1 修正增訂前│
│第5 款          │行法規所定金額之│30倍，但72年06月│  ，其貨幣單位為銀元│
│                │貨幣單位為圓、銀│26日到94年1 月7 │  ，是被告所犯刑法第│
│                │元或元者，以新臺│日新增或修正之條│  339條第1項之罪罰金│
│                │幣元之3 倍折算之│文，就其所定數額│  刑之提高標準，於適│
│                │。              │提高為3 倍。    │  用罰金罰鍰提高標準│
│                │刑法第33條第5 款│刑法第33條第5 款│  條例第1 條前段及現│
│                │規定：罰金：1 元│規定：罰金：新臺│  行法規所定貨幣單位│
│                │以上。          │幣1,000 元以上，│  折算新臺幣條例第2 │
│                │                │以百元計算之。  │  條規定換算為新臺幣│
│                │                │                │  時，法定刑罰金部分│
│                │                │                │  ，應為罰金新臺幣6,│
│                │                │                │  000元以下至30,000 │
│                │                │                │  元以下（乘以2 至10│
│                │                │                │  ，再乘以3 ）。如適│
│                │                │                │  用刑法施行法第1 條│
│                │                │                │  之1 規定提高30倍，│
│                │                │                │  則為罰金新臺幣30,0│
│                │                │                │  00元以下（乘以30）│
│                │                │                │  ，故關於法定刑為罰│
│                │                │                │  金部分之提高標準，│
│                │                │                │  新法並非較有利於被│
│                │                │                │  告，本案關於刑法第│
│                │                │                │  339 條第1 項之罪法│
│                │                │                │  定刑罰金提高標準部│
│                │                │                │  分，應依刑法第2 條│
│                │                │                │  第1 項前段規定，適│
│                │                │                │  用行為時之法律即罰│
│                │                │                │  金罰鍰提高標準條例│
│                │                │                │  第1 條前段及現行法│
│                │                │                │  規所定貨幣單位折算│
│                │                │                │  新臺幣條例第2 條之│
│                │                │                │  規定。            │
│                │                │                │(三)法定刑罰金部分，依│
│                │                │                │  修正前刑法第33條第│
│                │                │                │  5 款規定，及罰金罰│
│                │                │                │  鍰提高標準條例第1 │
│                │                │                │  條前段提高後，再依│
│                │                │                │  現行法規所定貨幣單│
│                │                │                │  位折算新臺幣條例第│
│                │                │                │  2 條換算為新臺幣時│
│                │                │                │  ，為新臺幣6 元以上│
│                │                │                │  至30元以上，依修正│
│                │                │                │  後刑法第33條第5 款│
│                │                │                │  規定，為新臺幣1,00│
│                │                │                │  0 元以上，修正後刑│
│                │                │                │  法第33條第5 款規定│
│                │                │                │  並非較有利於被告，│
│                │                │                │  依刑法第2 條第1 項│
│                │                │                │  前段規定，應適用修│
│                │                │                │  正前刑法第33條第5 │
│                │                │                │  款規定。          │
├────────┼────────┼────────┼──────────┤
│刑法第28條      │二人以上共同實施│二人以上共同實行│(一)適用修正後之刑法。│
│共同正犯        │犯罪之行為者，皆│犯罪之行為者，皆│(二)修正後刑法原將共同│
│                │為正犯。        │為正犯。        │  正犯之共同「實施」│
│                │                │                │  犯罪，改為「實行」│
│                │                │                │  犯罪，剔除完全未參│
│                │                │                │  與犯罪相關行為之實│
│                │                │                │  行的陰謀共同正犯及│
│                │                │                │  預備共同正犯。然而│
│                │                │                │  ，本案被告皆已著手│
│                │                │                │  實行上揭犯行，並皆│
│                │                │                │  為既遂，則無論適用│
│                │                │                │  修正前後之刑法，皆│
│                │                │                │  構成共同正犯，則無│
│                │                │                │  有利或不利之情形，│
│                │                │                │  法律並無變更，應逕│
│                │                │                │  依修正後之刑法第28│
│                │                │                │  條之規定（最高法院│
│                │                │                │  95年第21次刑事庭會│
│                │                │                │  議決議參照）。    │
├────────┼────────┼────────┼──────────┤
│刑法第55條      │犯一罪而其方法或│已刪除          │(一)適用修正前之刑法。│
│牽連犯          │結果之行為犯他罪│                │(二)本件事實，被告違反│
│                │名者，從一重處斷│                │  動產擔保交易法之行│
│                │。              │                │  為，其目的在於詐欺│
│                │                │                │  取財之犯行，其所犯│
│                │                │                │  2 罪間，顯有方法、│
│                │                │                │  結果之牽連關係，依│
│                │                │                │  修正前刑法第55條規│
│                │                │                │  定，應從一重處斷，│
│                │                │                │  於適用新法時應分論│
│                │                │                │  併罰，修正後刑法之│
│                │                │                │  規定並非較有利於被│
│                │                │                │  告，依刑法第2 條第│
│                │                │                │  1 項前段規定，仍應│
│                │                │                │  適用修正前刑法第55│
│                │                │                │  條後段規定，從一較│
│                │                │                │  重之罪論處。      │
├────────┼────────┼────────┼──────────┤
│刑法第41條第1 項│刑法第41條第1 項│刑法第41條第1 項│(一)適用修正前之刑法。│
│前段易科罰金部分│前段規定：犯最重│前段規定：犯最重│(二)本件被告行為時之易│
│                │本刑為5 年以下有│本刑為5 年以下有│  科罰金折算標準，應│
│                │期徒刑以下之刑之│期徒刑以下之刑之│  以銀元100元至300元│
│                │罪，而受6 個月以│罪，而受6 個月以│  折算為1 日，經依現│
│                │下有期徒刑或拘役│下有期徒刑或拘役│  行法規所定貨幣單位│
│                │之宣告，因身體、│之宣告者，得以新│  折算新臺幣條例第2 │
│                │教育、職業、家庭│臺幣1,000 元、2,│  條規定換算為新臺幣│
│                │之關係或其他正當│000 元、3,000 元│  後，應以新臺幣300 │
│                │事由，執行顯有困│折算1 日，易科罰│  元至900元折算為1日│
│                │難者，得以1 元以│金。但確因不執行│  ，修正後則以新臺幣│
│                │上3 元以下折算1 │所宣告之刑，難收│  1,000元、2,000元、│
│                │日，易科罰金。  │矯正之效，或難以│  3,000元折算1日，修│
│                │罰金罰鍰提高標準│維持法秩序者，不│  正後刑法第41條第1 │
│                │條例第2 條（已刪│在此限。        │  項前段規定，並非較│
│                │除）規定：依刑法│                │  有利於被告，依刑法│
│                │第41條易科罰金或│                │  第2 條第1 項前段規│
│                │第42條第2 項易服│                │  定，適用行為時法律│
│                │勞役者，均就其原│                │  即修正前刑法第41條│
│                │定數額提高為100 │                │  第1項 前段及罰金罰│
│                │倍折算1 日；法律│                │  鍰提高標準條例第2 │
│                │所定罰金數額未依│                │  條規定，定其易科罰│
│                │本條例提高倍數，│                │  金之折算標準。    │
│                │或其處罰法條無罰│                │                    │
│                │金刑之規定者，亦│                │                    │
│                │同。            │                │                    │
└────────┴────────┴────────┴──────────┘
